【裁判字號】    90,易,2316
【裁判日期】    901105
【裁判案由】    毒品危害防制條例
【裁判全文】
臺灣臺中地方法院刑事判決                          九十年度易字第二三一六號
    公  訴  人  臺灣臺中地方法院檢察署檢察官
    被      告  甲○○
右列被告因毒品危害防制條例案件，經檢察官提起公訴（九十年度毒偵字第二七七二
號），本院判決如左：
    主  文
甲○○連續施用第二級毒品，累犯，處有期徒刑拾壹月。
    事  實
一、甲○○前曾於民國八十三年八月十二日、八十六年十一月十一日、八十七年四月
    二十一日，因違反肅清煙毒條例及麻醉藥品管理條例等案件，分別經本院、臺灣
    高等法院臺中分院、本院各判處有期徒刑二年、七月、八月確定，並先後於八十
    五年八月七日及八十八年八月十六日執行完畢；再因施用毒品案件，經依本院以
    八十七年度毒聲字第九七０號及八十九年度毒聲字第一八四八號分別裁定送觀察
    、勒戒後，均認無繼續施用毒品之傾向，而由臺灣臺中地方法院檢察署檢察官於
    八十七年九月八日、八十九年四月二十八日，分別以八十七年度偵字第一二六四
    一號及八十九年度毒偵字第一七二四號處分不起訴確定在案，後於八十九年六月
    七日再度為警查獲其連續施用第二級毒品安非他命（後於八十九年十一月三十日
    ，經臺灣高等法院臺中分院判處有期徒刑九月確定在案），並經本院以八十九年
    度毒聲字第三四三二號裁定送強制戒治，復因強制戒治已滿三月，其成效經評定
    為合格，無繼續戒治之必要，經本院以八十九年度毒聲字第七一四四號裁定停止
    戒治，所餘戒治期間，並宣付保護管束。詎甲○○於停止強制戒治，付保護管束
    期間，猶不知警惕，竟另基於施用第二級毒品安非他命之概括犯意，先後於九十
    年五月三日前四日內（即前九十六小時內）之某時，及九十年六月一日前四日內
    （即前九十六小時內）之某時，在臺灣省境內某不詳地點，以將少許第二級毒品
    安非他命經以火燒烤而吸其煙霧之方式，連續施用第二級毒品安非他命二次，迨
    於九十年五月三日及九十年六月一日，經通知到臺灣臺中地方法院檢察署報到採
    集尿液送驗，其結果均呈現甲基安非他命陽性反應，始知悉上情。
二、案經臺灣臺中地方法院檢察署檢察官自動檢舉偵查起訴。
    理  由
一、訊據被告甲○○均矢口否認有何施用第二級毒品安非他命之犯行，並辯稱：伊沒
    有施用安非他命，伊因為手有酸痛，因而有服用伊太太到藥房買的十幾顆不詳名
    稱之藥物，可能是藥物的關係云云。惟查：被告先後於九十年五月三日及九十年
    六月一日，經通知到臺灣臺中地方法院檢察署採集尿液送驗，其結果確呈現甲基
    安非他命陽性反應，此有私立中山醫學院附設孫中山先生紀念醫院藥物濫用檢測
    中心所出具之篩檢報告二紙及臺灣臺中地方法院檢察署受保護管束人（被告）尿
    液檢體監管記錄表（第三聯）二紙在卷足憑；又依行政院衛生署藥物食品檢驗局
    八十一年二月八日（八一）藥檢壹字第００一一五六號函解釋：甲基安非他命經
    口服投與後約百分之七十於二十四小時內自尿中排出，約百分之九十於九十六小
    時內自尿中排出，由於目前國內尿液中甲基安非他命之檢驗僅為鑑定其是否呈陽
    性反應尚未定其含量，且甲基安非他命成分之檢出與投與方式、投與量、個人體
    質、採尿時間與檢測儀器之精密度等諸多因素有關，因此僅憑尿液中呈安非他命
    陽性反應，並無法確實推算吸食時間距離採集時間之長短，惟依上述資料推斷，
    最長可能不會超過四日，有該局函一紙附卷可稽，參以被告雖辯稱伊因為手有酸
    痛，因而有服用伊太太到藥房買的十幾顆不詳名稱之藥物，可能是藥物的關係，
    惟查上開散裝之不詳名稱藥物，訊據被告亦供陳業已服用完畢，且不知藥名（詳
    見本院九十年十月二十二日審判筆錄），故本院不僅無從送檢驗以供比對其化學
    成分，且縱經送請檢驗亦無從做為對被告有利之認定（因係無從證明服用藥物之
    時間與本案驗尿時間二者之關係）。另再依行政院國軍退除役官兵輔導委員會臺
    北榮民總醫院八十三年四月七日（八三）北總內字第０三０五八號函針對：有關
    「服用安非他命或海洛因（嗎啡）以外之藥物或飲料者，其尿液檢驗結果是否可
    能有安非他命或海洛因（嗎啡）反應」乙節之解釋內容可知：如利用精密的儀器
    分析，將可排除偽陽性之可能，而得到正確的答案，因此篩檢結果必須進一步確
    認，在目前最常採用之確認方法為氣相層析質譜儀（ＧＣ／ＭＳ），此乃因在良
    好的操作條件下，以氣相層析質譜儀作藥物及其代謝產物之定性及定量分析，幾
    乎不會有偽陽性反應產生。而本件被告於九十年五月三日及九十年六月一日二次
    所採之尿液，經送私立中山醫學院附設孫中山先生紀念醫院藥物濫用檢測中心篩
    檢時，該中心所用之確認結果方法即係採用氣相層析質譜儀（ＧＣ／ＭＳ）方法
    ，故本件二次尿液檢驗報告所採用之確認方法亦已排除服用藥物所導致「偽陽性
    」之可能等情，足認被告先後於九十年五月三日前四日內（即前九十六小時內）
    之某時，及九十年六月一日前四日內（即前九十六小時內）之某時，確有施用第
    二級毒品安非他命之行為無誤，是以被告上開所辯顯係臨訟砌詞，要無可採。另
    被告係經送強制戒治已屆滿三月，其成績經評定為合格，認無繼續戒治之必要，
    始經本院裁定停止戒治，付保護管束等情，足認被告於經戒治後確已斷癮，故被
    告此次於保護管束期間再為施用第二級毒品之犯行，應確係另行起意無訛，且被
    告此次在保護管束期間內，始另行起意施用第二級毒品，亦非阻卻犯罪之事由（
    最高法院八十九年臺非字第九十號判決參照），本件事證明確，被告施用第二級
    毒品安非他命之犯行洵堪認定。
二、按安非他命屬毒品危害防制條例第二條第二項第二款所規定之第二級毒品。被告
    施用毒品安非他命之行為，核係犯毒品危害防制條例第十條第二項之施用第二級
    毒品罪。又被告為供施用第二級毒品而持有該級毒品之低度行為，應為施用之高
    度行為所吸收，不另論罪。查公訴人雖未敘及被告於九十年六月一日前四日內（
    即前九十六小時內）之某時，施用第二級毒品安非他命之犯行（此部分原即附於
    九十年度毒偵字第二七七二號偵卷之內，然未見公訴人為任何之處理），惟此部
    分與檢察官起訴部分，有連續犯裁判上一罪之關係（按施用第二級毒品安非他命
    ，本即有高度之成癮性及心理依賴性），為起訴效力所及，本院自得併予審判，
    附此敘明。次查被告先後二次施用第二級毒品安非他命之犯行，時間緊接，觸犯
    構成要件相同之罪，顯係基於概括犯意反覆為之，為連續犯，應依刑法第五十六
    條之規定，以一罪論，並加重其刑。末查被告前曾於八十三年八月十二日、八十
    六年十一月十一日、八十七年四月二十一日，因違反肅清煙毒條例及麻醉藥品管
    理條例等案件，分別經本院、臺灣高等法院臺中分院、本院各判處有期徒刑二年
    、七月、八月確定，並先後於八十五年八月七日及八十八年八月十六日執行完畢
    ，有臺灣臺中地方法院檢察署刑案資料查註紀錄表一份附卷可稽，被告前受有期
    徒刑執行完畢，於五年以內再犯本件有期徒刑以上罪，為累犯，應依刑法第四十
    七條規定遞加重其刑。爰審酌被告之平日素行、犯罪之動機、目的、手段及前因
    施用毒品經二次送觀察勒戒後，均認無繼續施用傾向，經臺灣臺中地方法院檢察
    署檢察官為不起訴處分確定後，並再次經送強制戒治與判處徒刑，而後停止戒治
    ，卻仍再犯本案之罪、施用第二級毒品之次數、所生危害及犯後未能坦承犯行等
    一切情狀，量處如主文所示之刑，以示懲儆。
據上論斷，應依刑事訴訟法第二百九十九條第一項前段，毒品危害防制條例第十條第
二項、第二十條第三項前段，刑法第十一條前段、第五十六條、第四十七條，判決如
主文。
本案經檢察官許萬相到庭執行職務。
中      華      民      國      九十      年      十一      月    五    日
                                    臺灣臺中地方法院刑事第四庭
                                        法  官  許  旭  聖
右正本證明與原本無異。
如不服本判決，應於判決送達後十日內向本院提出上訴狀，上訴於
臺灣高等法院臺中分院（須附繕本）。
                                        書記官
中      華      民      國      九十      年      十一      月    五    日
附錄論罪科刑法條：
毒品危害防制條例第十條第二項
施用第二級毒品者，處三年以下有期徒刑。


司法院資訊處製作；財團法人民間司法改革基金會備份。
